【裁判字號】    89,訴,688
【裁判日期】    900713
【裁判案由】    搶奪等
【裁判全文】
臺灣板橋地方法院刑事判決                          八十九年度訴字第六八八號
    公  訴  人  臺灣板橋地方法院檢察署檢察官
    被      告  己○○
                辛○○
                子○○
    共      同
    指定辯護人  戊○
右列被告因搶奪等案件，經檢察官提起公訴（八十九年度偵字第四二四三號）及移送
併案審理（八十九年度偵字第一二六三六號），戊○判決如左：
    主  文
己○○共同連續意圖為自己不法之所有，而搶奪他人之動產，因而致人於死，處有期
徒刑捌年；又共同連續行使偽造私文書，足以生損害於他人，處有期徒刑拾月，如附
表二編號一、二所示之物均沒收。應執行有期徒刑捌年伍月，如附表二編號一、二所
示之物均沒收。
辛○○共同連續意圖為自己不法之所有，而搶奪他人之動產，因而致人於死，處有期
徒刑捌年；又共同連續行使偽造私文書，足以生損害於他人，處有期徒刑壹年，如附
表二編號一至三所示之物均沒收。應執行有期徒刑捌年捌月，如附表二編號一至三所
示之物均沒收。
子○○共同連續意圖為自己不法之所有，而搶奪他人之動產，因而致人於死，累犯，
處有期徒刑捌年貳月，如附表二編號四所示之物沒收；又共同連續行使偽造私文書，
足以生損害於他人，累犯，處有期徒刑拾月，如附表二編號一、二所示之物均沒收。
應執行有期徒刑捌年柒月，如附表二編號一、二、四所示之物均沒收。
    事  實
一、己○○、辛○○二人基於搶奪他人財物之犯意聯絡，於民國八十八年八月十三日
    晚上七時許，共騎辛○○所有車號ＳＰＬ－六一三號（起訴書誤認為車號ＱＴＨ
    －八一二號）機車四處尋覓下手目標，行經臺北縣三重市○○○路一一九號旁之
    巷內時，見乙○○正打開機車座墊，自置物箱內取出皮包，有機可乘，乃自後駛
    近，趁乙○○不備之際，迅由坐於後座之己○○下手，強行掠取乙○○上開皮包
    （內有現金約新臺幣《下同》一千八百元、乙○○及其夫吳慶明《起訴書誤繕為
    「吳度明」》之身分證、信用卡、金融卡、印章等物），得手後，疾駛逃離現場
    ，其後二人將皮包內之證件留下，現金朋分花用，其餘物品及皮包則隨手丟棄。
    又其二人另與子○○（原名「潘代民」，前曾於八十四年間因違反麻醉藥品管理
    條例案件，經臺灣花蓮地方法院判處有期徒刑五月確定，於八十五年六月十八日
    易科罰金執行完畢）基於冒名申請行動電話門號以詐得免費通訊不法利益之概括
    犯意聯絡，持上開掠得之乙○○身分證及委由不知情之人偽刻之「乙○○」印章
    ，連續於如附表一編號二所示時間，至如附表一編號二所示「和信電訊股份有限
    公司」（下簡稱「和信公司」）、「遠傳電信股份有限公司」（下簡稱「遠傳公
    司」）、「臺灣大哥大股份有限公司」（下簡稱「臺灣大哥大公司」）之經銷商
    號，冒用「乙○○」名義，偽填行動電話門號申請書表（均為一式四聯，其中一
    聯交由申請客戶留存）、同意書及在其上偽簽「乙○○」簽名署押或偽蓋「乙○○」印文後，持向上開各電信公司經銷商號申請行動電話門號，致上開各電信公
    司經銷商號業務人員陷於錯誤，核發如附表一編號二所示上開各電信公司行動電
    話門號用戶識別卡（即起訴書所載之ＳＩＭ卡）予其二人，其二人再將上開申請
    所得之用戶識別卡供己撥打使用或以一千元、二千元不等之代價轉售交由有共同
    詐欺犯意之不詳姓名友人撥打使用，以詐得免費通訊之不法利益，足生損害於乙○○、上開各電信公司及其經銷商號。
二、己○○又承上開搶奪之概括犯意聯絡，夥同子○○於八十八年九月初某日清晨六
    時許，共同駕駛由子○○事先於前一日晚上十一時許，在臺北縣新莊市運動公園
    附近，單獨以其自備具有危險性之兇器小剪刀一支，竊得為供搶奪犯罪交通工具
    之不詳之人所有不詳車號藍色廂型車四處尋覓下手目標，行經臺北縣三重市○○
    路、環河北路口時，見丑○○肩背皮包一人行走於路上，有機可乘，乃自後駛近
    ，趁丑○○不備之際，由坐於後座之己○○下手，強行掠取丑○○上開肩背之皮
    包（內有現金約二萬八千元、丑○○之身分證、健保卡、金融卡等物），得手後
    旋疾駛逃離現場，其後二人將皮包內之證件留下，交予辛○○，現金朋分花用，
    其餘物品及皮包則隨手丟棄，並將上開贓車棄置。
三、己○○其後又承上開搶奪之概括犯意聯絡，夥同子○○、辛○○，三人於八十八
    年九月二十三日清晨五時三十分許，共同駕駛由子○○事先於同日凌晨零時許，
    在臺北縣新莊市運動公園附近，單獨以其自備具有危險性之兇器小剪刀一支，竊
    得為供搶奪犯罪交通工具之不詳之人所有車號不詳之藍色廂型車四處尋覓下手目
    標，行經臺北縣三重市○○○路一一一號「三重果菜市場」前，見黃春鶯騎乘機
    車，跨肩斜背皮包，有機可乘，乃尾隨至中正北路三五七號前，其等明知於兩車
    行進中強行拉扯掠取黃春鶯跨肩斜背之皮包，顯有因此發生碰撞使黃春鶯人車倒
    地摔落致死之可能，詎仍由子○○駕車自後駛近，趁黃春鶯不備之際，迅由坐於
    駕駛座旁之辛○○下手，強行拉扯掠取黃春鶯上開跨肩斜背之皮包（內有現金約
    七千二百元、黃春鶯之身分證、0000000000號行動電話等物），以致
    黃春鶯人車與其所駕之廂型車碰撞後倒地，受有頭部外傷、右側急性硬腦膜下血
    腫、右側大腦額葉、顳葉血腫、左側二至七肋骨骨折、血胸、氣胸等嚴重致命傷
    害，而其等得手後，不顧黃春鶯之傷害情狀，旋即駕車疾駛逃離現場，將上開贓
    車駛至臺北縣三重市○○路○段十五巷一弄內棄置，其等再搭計程車離去。而黃
    春鶯嗣經人發現後送醫急救，仍於八十八年九月二十六日晚上九時二十分許，因
    頭部外傷、顱內出血傷重不治死亡。其後三人將上開搶得之皮包內證件留下，現
    金朋分花用，黃春鶯之行動電話則由三人輪流持用，其餘物品及皮包則棄置在臺
    北縣三重市○○○○道附近水溝。其三人另又承前開冒名申請行動電話門號以詐
    得免費通訊不法利益之概括犯意聯絡，由辛○○持上開掠得之黃春鶯身分證及委
    由不知情之人偽刻之「黃春鶯」印章，連續於如附表一編號三所示時間，至如附
    表一編號三所示「和信公司」、「臺灣大哥大公司」之經銷商號，冒用「黃春鶯
    」名義，偽填行動電話門號申請書表（均為一式四聯，其中一聯交由申請客戶留
    存）、同意書及在其上偽簽「黃春鶯」簽名署押或偽蓋「黃春鶯」印文後，持向
    上開各電信公司經銷商號申請行動電話門號，致上開各電信公司經銷商號業務人
    員陷於錯誤，核發如附表一編號三所示上開各電信公司行動電話門號用戶識別卡
    （即起訴書所載之ＳＩＭ卡）予其三人，其三人再將上開申請所得之用戶識別卡
    供己撥打使用或以一千元、二千元不等之代價轉售交由有共同詐欺犯意之不詳姓
    名友人撥打使用，以詐得免費通訊之不法利益，足生損害於黃春鶯、其繼承人、
    上開各電信公司及其經銷商號。
四、另辛○○於八十八年八、九月間，明知綽號「小白」姓名年籍不詳之友人所持有
    之壬○○及其父楊木貴之身分證（於八十八年七月底某日，在臺北縣新莊市○○
    路綠洲保齡球館前，壬○○所有機車置物箱內，一併遭不詳之人竊取）、丙○○
    之重型機車駕駛執照及車號ＧＪＮ－八五一號重型機車行車執照（於八十八年八
    月間某日，在臺北縣新莊市○○街五十七巷二弄二號地下室停車場，上開機車置
    物箱內遭不詳之人竊取）、癸○○之健保卡（八十四年Ａ卡，於八十八年八月三
    十日，在臺北縣樹林市三興七巷二十八號五樓，遭不詳之人竊取），均係遭竊之
    贓物，竟仍基於概括犯意，在臺北縣新莊市迴龍地區，連續予以收受，俾伺機冒
    名詐領行動電話門號用戶識別卡供己使用或轉售圖利。其後並基於同前開冒名申
    請行動電話門號以詐得免費通訊不法利益之概括犯意，持上開壬○○及其父楊木
    貴之身分證，於如附表一編號一所示時間，至如附表一編號一所示「臺灣大哥大
    公司」經銷商號，冒用「壬○○」及其法定代理人「楊木貴」名義，偽填行動電
    話門號申請書表（均為一式四聯，其中一聯交由申請客戶留存）、同意書及在其
    上偽簽「壬○○」、「楊木貴」簽名署押後，持向上開「臺灣大哥大公司」經銷
    商號申請行動電話門號，致該經銷商號業務人員陷於錯誤，核發如附表一編號一
    所示上開「臺灣大哥大公司」行動電話門號用戶識別卡（即起訴書所載之ＳＩＭ
    卡），其再將上開申請所得之用戶識別卡供己撥打使用或以一千元、二千元不等
    之代價轉售交由有共同詐欺犯意之不詳姓名友人撥打使用，以詐得免費通訊之不
    法利益，足生損害於壬○○、楊木貴、「臺灣大哥大公司」及其經銷商號。
五、嗣因警方調查黃春鶯死因循線先於八十九年二月十九日下午五時許，在臺北縣新
    莊市○○○路十之一號查獲己○○；再於八十九年二月二十二日下午二時五十分
    許，借提當時因施用毒品案件執行戒治之辛○○，至其臺北縣樹林市○○街三十
    巷一之三號五樓住處內，扣得上開丙○○之機車駕照及行照各一張、壬○○、黃
    春鶯、丑○○等人之身分證各一張、癸○○之健保卡一張等物；又於同年三月六
    日晚上七時二十分許，循線在花蓮縣富里鄉富南村富南六十五號「一級棒撞球場
    」內查獲子○○，因而查悉上情。
六、又子○○為供犯搶奪犯罪使用，承前開竊盜之概括犯意，於八十八年九月二十八
    日凌晨三時許，在臺北縣新莊市○○街九十三號前，以上開自備具有危險性之兇
    器小剪刀一支，竊取吳陳樹枝所有車號ＦＬ－三○○六號藍色廂型車，得手後供
    己代步使用。其後子○○於八十八年十月十七日駕駛該車至臺東縣池上鄉錦園村
    六十五號林忠榮住處，借予林忠榮（所涉收受贓物犯行，另經臺灣臺東地方法院
    以八十九年度易字第二○○號刑事判決判處有期徒刑三月在案）使用，嗣林忠榮
    於同年十月十八日凌晨一時二十分許，在花蓮縣鳳林鎮○○路○段一二○號鳳信
    國小前，持剪刀片發動該車欲行駛時，為警查獲而查悉上情。
七、案經臺灣板橋地方法院檢察署檢察官相驗後指揮內政部警政署刑事警察局督同臺
    北縣警察局三重分局調查後報請該署檢察官偵查起訴及移送併案審理。
    理  由
一、訊據被告己○○對於右揭時地搶奪被害人乙○○、丑○○、黃春鶯，並將掠得之
    乙○○、黃春鶯身分證持以冒名申請行動電話門號詐得免費通訊不法利益等犯行
    ；被告辛○○對於右揭時地搶奪乙○○、黃春鶯，並將乙○○、黃春鶯、壬○○
    身分證持以冒名申請行動電話門號詐得免費通訊不法利益，以及收受丙○○、癸○○上開證件贓物等犯行；被告子○○對於右揭時地竊車、搶奪丑○○、黃春鶯
    等犯行，固均坦承不諱，惟均矢口否認有因搶奪黃春鶯以致其死亡之犯行，另被
    告辛○○矢口否認有收受壬○○失竊之身分證之犯行，被告子○○矢口否認對於
    持掠得之乙○○、黃春鶯身分證冒名申請行動電話門號詐得免費通訊不法利益之
    犯行，有犯意聯絡，其等就搶奪黃春鶯致死部分辯稱：伊等係在臺北縣三重市○○○路一一一號果菜市場附近搶奪黃春鶯，因黃春鶯係左側單邊側背皮包，伊等
    一搶即得，並未發生拉扯，當時黃春鶯騎乘之機車並未因而跌倒，尚有呼叫搶劫
    及緊追伊車，而黃春鶯人車倒地係在中正北路三五七號前，與伊等下手搶奪地點
    相距尚有段距離，故其死亡應與伊等搶奪行為無關云云，然查：
    （一）被告己○○於警訊時、偵查中供稱：黃春鶯皮包斜背，搶奪後確實發現該
          機車已倒地，伊有看見黃春鶯倒在地上，並叫子○○停車，但子○○沒有
          停車等語（見偵查卷十頁、五十四頁反面、臺灣板橋地方法院檢察署行政
          卷九十三頁反面），被告辛○○於警訊時、偵查中亦供稱：伊記得黃春鶯
          皮包好像是斜背，行搶時伊等慢慢靠近，扯下皮包便加速逃逸，搶後該黃
          春鶯人車已倒地不起，伊知道黃春鶯斜背皮包騎車行進中將其拉扯，可能
          造成車禍，當時見到黃春鶯倒地後，並未回到現場救護；伊下手搶黃春鶯
          時，有聽到其機車撞到伊車之聲音等語（見上開行政卷九十八頁、偵查卷
          一○五頁），被告子○○於警訊時、偵查中亦供稱：伊記得當時黃春鶯皮
          包是斜背的，伊開車慢慢靠近黃春鶯機車，由辛○○強扯下皮包後，便加
          速逃離，搶後己○○、辛○○有告訴伊說黃春鶯已倒地，但因緊張並未停
          車查看；有聽到機車撞倒伊車聲，但未見黃春鶯機車跌倒；伊將車靠近黃
          春鶯由辛○○行搶時，伊有聽到機車倒地之聲音，但不知黃春鶯會摔死等
          語（見偵查卷七十五頁反面、八十一頁反面、一四三頁反面），另被告潘
          世圳於檢察官聲請羈押，由戊○訊問時亦供稱：當時伊開車，係辛○○下
          手搶，不知如何搶，聽到碰一聲就撞到了等語（見戊○八十九年度聲羈字
          第一五九號刑事卷訊問筆錄），此外於戊○八十九年四月十九日調查時亦
          供稱：辛○○下手行搶時，伊當時有聽到機車撞倒伊車子的聲音，伊聽到
          緊張就跑掉了等語（見戊○訊問筆錄），堪見被告三人上開供述行搶時撞
          倒被害人黃春鶯情節大致互核一致。被告己○○、辛○○雖嗣又另辯稱：
          上開供述，係遭警借提時刑求逼供云云，然查被告己○○於八十九年二月
          二十二日、同年三月九日經警借訊後均經檢察官複訊並無刑求逼供之情，
          有上開借提日訊問筆錄在卷可稽（見上開行政卷一一八頁、偵查卷一○二
          頁），且其於八十九年二月十九日羈押入所、同年二月二十二日借提返所
          身體檢查時均無內外傷，此亦有臺灣臺北看守所檢送之該所新收（借提還
          押）被告內外傷記錄表影本二紙附卷可按，而被告己○○、辛○○於偵查
          中歷次訊問均未曾提出遭警刑求逼供辯述，況被告子○○於戊○審理時則
          就其警訊所述陳稱並未遭警刑求等語（見戊○九十年三月十九日訊問筆錄
          ），是被告己○○、辛○○上開刑求逼供之辯詞，顯不足採。又觀諸被害
          人黃春鶯被發現人車倒地，受有頭部外傷、右側急性硬腦膜下血腫、右側
          大腦額葉、顳葉血腫、左側二至七肋骨骨折、血胸、氣胸等嚴重傷害，顯
          非僅係自己騎車跌倒所造成，若非另遭外力強烈撞擊跌倒，豈會造成如此
          嚴重傷害，故核諸被害人黃春鶯傷害情狀與被告三人上開供述情節，益見
          被害人應係於遭被告等人行搶時同時亦遭撞擊倒地而受有重傷致死之情甚
          明。又徵諸現場證人丁○○○於警訊證述：於見到黃春鶯倒臥在地前有聽
          到一聲碰撞巨響等語（見偵查卷十八頁反面），核與另一現場證人黃元良
          於警訊證稱：伊聽到一響聲，出來便見一女子倒地等語（見相驗卷二十六
          頁）大致相符，足見被害人黃春鶯人車倒地前，確有碰撞聲，且若非響聲
          甚大，焉能引起上開二名證人之注意，故由此亦堪佐證被告等行搶時應有
          與黃春鶯之機車撞擊，以致其人車倒地受傷致死。至證人丁○○○雖於本
          院九十年二月五日調查時證稱：伊曾聽到黃春鶯自稱係自己跌倒云云，然
          核與另一在場之證人庚○○證述：黃春鶯說不曉得自己為何跌倒等語（見
          戊○九十年五月一日訊問筆錄）情節不符，衡諸以黃春鶯當時頭部嚴重外
          傷、腦部嚴重血腫之情狀，顯以證人庚○○證述情節較為可採，縱黃春鶯
          確有自稱係自己跌倒云云，按其當時頭部、腦部嚴重傷害情狀，亦恐非係
          意識清楚之正確表達，自難遽信。此外，被害人黃春鶯習以跨於右肩斜背
          皮包之情，亦經證人庚○○證述明確，並有黃春鶯之子甲○○提出之被害
          人黃春鶯生活照片一張在卷可參，核與被告等上開供述相合，亦堪認被告
          等係於被害人黃春鶯跨肩斜背皮包騎乘機車之情下，搶奪其皮包，若非以
          強力拉扯，焉能輕易搶得皮包，而被告等於黃春鶯騎車之際強行拉扯搶奪
          其皮包，豈能不影響黃春鶯騎車之行進，是由此觀之，益見被告等搶奪黃
          春鶯時，應有與其機車撞擊之情，以致人車倒地，從而難謂被告等之搶奪
          行為要與被害人黃春鶯之死亡毫無因果關係可言。
    （二）又被告辛○○辯稱：壬○○之身分證係伊之機車送修後回來，即放置其內
          云云，然此辯詞，要與常情事理不合，被告辛○○亦無具體證據可資證明
          ，而壬○○及其父楊木貴之身分證確係遭人一併竊取之情，亦據證人楊國
          隆於警訊證述明確（見偵查卷一三二頁），且被告辛○○有持壬○○、楊
          木貴身分證冒名申請如附表一編號一行動電話門號，亦有臺灣大哥大公司
          檢送之上開行動電話門號服務申請書、同意書等影本在卷可稽，是被告林
          智強此部分收受贓物、偽造文書、詐欺等犯行應係屬實。
    （三）又被告子○○辯稱：伊與被告己○○、辛○○搶奪黃春鶯後，並不知其二
  人將黃春鶯之身分證持以申辦行動電話門號之情云云，然被告子○○有自
          被告己○○處取得冒名申請之行動電話門號用戶識別卡二十張兜售，亦曾
          向被告辛○○買過冒名申辦得用戶識別卡等情，已據被告子○○於警訊及
          戊○調查時自白甚明（見偵查卷七十六頁、戊○九十年一月十五日訊問筆
          錄），且被告己○○曾將冒名「乙○○」申請之行動電話門號用戶識別卡
          三張交付被告子○○使用之情，亦經被告己○○於警訊供述明確（見上開
          行政卷三十八頁反面），另被告辛○○於警訊時亦供稱：伊冒名申請之用
          戶識別卡，大部分是交由子○○轉售等語（見上開行政卷九十九頁），是
          被告子○○既有自被告己○○、辛○○處取得冒名申請之行動電話門號用
          戶識別卡使用、轉售，即難謂其就此部分犯行無犯意聯絡。
    （四）此外，被告己○○、辛○○、子○○右揭犯罪事實，業經被害人乙○○、
          丑○○、丙○○、壬○○、癸○○於警訊指述搶奪、失竊等情節明確，而
          被害人黃春鶯遭搶致死一節，並有證人丁○○○、庚○○證述情節、道路
          交通事故調查報告表、現場照片、診斷證明書、檢察官相驗屍體證明書、
          驗斷書、勘驗筆錄附卷可資佐證，另有如附表一所示行動電話申請書表、
          同意書、黃春鶯遭搶行動電話0000000000號通話記錄、贓物認領保管單附
          卷及上開壬○○身分證、癸○○健保卡、丑○○、黃春鶯之身分證扣案可
          憑。
    （五）另被告子○○於右揭時地竊取吳陳樹枝上開廂型車之犯罪事實，業據被告
          子○○於偵審中自白不諱，並經證人林忠榮於警訊、偵查中供證明確，並
          有贓物領據附卷可稽，堪認無訛。
    綜上所述，被告三人上開所辯，顯係事後畏罪卸責之詞，均不足採。而被告三人
    搶奪行為與被害人黃春鶯死亡間顯有因果關係，是本件事證明確，被告三人犯行
    均堪認定。
二、核被告己○○、辛○○、子○○所為：
    （一）被告己○○、辛○○搶奪被害人乙○○財物，復與被告子○○共謀持被害
          人證件冒名申請行動電話門號供己或轉售他人撥打使用犯行部分，係犯刑
      法第三百二十五條第一項之搶奪罪、同法第二百十六條、第二百十條之行
          使偽造私文書罪、同法第三百三十九條第二項之詐欺得利罪。被告己○○
          、辛○○就搶奪罪，以及被告己○○、辛○○、子○○就行使偽造私文書
          罪、其三人與承購用戶識別卡之不詳之人就詐欺得利罪，其間均有犯意聯
          絡及行為分擔，為共同正犯。又其三人委由不知情之人偽刻「乙○○」印
          章，為間接正犯。其三人偽造「乙○○」印章、印文、簽名署押為偽造私
          文書之一部行為，其偽造私文書之低度行為亦為行使之高度行為所吸收，
          均不另論罪。其所犯上開行使偽造私文書、詐欺二罪間，有方法結果之牽
          連關係，為牽連犯，應從一重之行使偽造私文書罪處斷。又其所犯上開多
          次行使偽造私文書犯行，時間緊接，犯罪構成要件相同，顯係基於概括之
          犯意反覆為之，應依連續犯之規定論以一罪並加重其刑。
    （二）被告己○○、子○○竊車搶奪被害人丑○○財物犯行部分，係犯刑法第三
          百二十五條第一項之搶奪罪。其間就上開犯行有犯意聯絡及行為分擔，為
          共同正犯。被告子○○就竊車部分，係單獨犯刑法第三百二十一條第一項
          第三款攜帶兇器之加重竊盜罪，上開所犯搶奪罪與此加重竊盜罪，有方法
          結果關係，為牽連犯，應從一情節較重之搶奪罪論斷。
    （三）被告己○○、辛○○、子○○竊車搶奪被害人黃春鶯財物，以致被害人受
          傷致死，復共謀持被害人證件冒名申請行動電話門號供己或轉售他人撥打
          使用犯行部分，係犯刑法第三百二十五條第二項前段之搶奪致死罪、同法
          第二百十六條、第二百十條之行使偽造私文書罪、同法第三百三十九條第
          二項之詐欺得利罪。其間就上開搶奪致死、行使偽造私文書罪、其三人與
          承購用戶識別卡之不詳之人就詐欺得利罪，均有犯意聯絡及行為分擔，為
          共同正犯。又其三人委由不知情之人偽刻「黃春鶯」印章，為間接正犯。
          其三人偽造「黃春鶯」印章、印文、簽名署押為偽造私文書之一部行為，
          其偽造私文書之低度行為亦為行使之高度行為所吸收，均不另論罪。其所
          犯上開行使偽造私文書、詐欺二罪間，有方法結果之牽連關係，為牽連犯
          ，應從一重之行使偽造私文書罪處斷。又其所犯上開多次行使偽造私文書
          犯行，時間緊接，犯罪構成要件相同，顯係基於概括之犯意反覆為之，應
          依連續犯之規定論以一罪並加重其刑。另被告子○○就竊車部分，係單獨
          犯刑法第三百二十一條第一項第三款攜帶兇器之加重竊盜罪，上開所犯搶
          奪致死罪與此加重竊盜罪，有方法結果關係，為牽連犯，應從一重之搶奪
          致死罪論斷。
    （四）被告辛○○收受壬○○等竊贓證件，並持壬○○、楊木貴身分證冒名申請
          行動電話門號供己或轉售他人撥打使用犯行部分，係犯刑法第三百四十九
          條第一項之收受贓物罪、同法第二百十六條、第二百十條之行使偽造私文
          書罪、同法第三百三十九條第二項之詐欺得利罪。其與承購用戶識別卡之
          不詳之人間就詐欺得利罪，有犯意聯絡及行為分擔，為共同正犯。其偽造
          「壬○○」、「楊木貴」簽名署押為偽造私文書之一部行為，其偽造私文
          書之低度行為亦為行使之高度行為所吸收，均不另論罪。其所犯上開收受
          贓物、行使偽造私文書、詐欺三罪間，有方法結果之牽連關係，為牽連犯
          ，應從一重之行使偽造私文書罪處斷。又其所犯上開多次行使偽造私文書
          犯行，時間緊接，犯罪構成要件相同，顯係基於概括之犯意反覆為之，應
          依連續犯之規定論以一罪並加重其刑。
    （五）另被告子○○竊取吳陳樹枝廂型車部分，係犯刑法第三百二十一條第一項
          第三款攜帶兇器之加重竊盜罪。此部分竊盜犯行，與上開（二）、（三）
          竊盜犯行，係基於概括犯意為之，為連續犯，應以一罪論，又因其所犯上
          開（二）、（三）竊盜罪，與所犯上開搶奪、搶奪致死罪有牽連關係，從
          一重之搶奪致死罪論斷，故其此連續竊盜之一部犯行，亦應依牽連關係從
          一重之搶奪致死罪論斷。
    （六）被告己○○上述（一）、（二）、（三）所犯多次搶奪、搶奪致死犯行，
          係基於概括之犯意為之，為連續犯，應論以搶奪致死一罪並加重其刑。而
          其上述（一）、（三）所犯行使偽造私文書犯行，亦係基於概括犯意為之
          ，為連續犯，應論以一罪並加重其刑。其所犯上開搶奪致死、行使偽造私
          文書二罪間，犯意各別、行為互殊，應予分論併罰。
    （七）被告辛○○上述（一）、（三）所犯多次搶奪、搶奪致死犯行，係基於概
          括之犯意為之，為連續犯，應論以搶奪致死一罪並加重其刑。而其上述（
          一）、（三）、（四）所犯行使偽造私文書犯行，亦係基於概括犯意為之
          ，為連續犯，應論以一罪並加重其刑。其所犯上開搶奪致死、行使偽造私
          文書二罪間，犯意各別、行為互殊，應予分論併罰。
    （八）被告子○○上述（二）、（三）所犯多次搶奪、搶奪致死犯行，係基於概
          括之犯意為之，為連續犯，應論以搶奪致死一罪並加重其刑。而其上述（
          一）、（三）所犯行使偽造私文書犯行，亦係基於概括犯意為之，為連續
          犯，應論以一罪並加重其刑。其所犯上開搶奪致死、行使偽造私文書二罪
          間，犯意各別、行為互殊，應予分論併罰。又其前曾於八十四年間因違反
          麻醉藥品管理條例案件，經臺灣花蓮地方法院判處有期徒刑五月確定，於
          八十五年六月十八日易科罰金執行完畢，此有臺灣高等法院檢察署刑案紀
          錄簡覆表在卷可稽，其於五年內再犯本件有期徒刑以上之搶奪致死、行使
          偽造私文書等罪，為累犯，應遞加重其刑。
    爰分別審酌被告己○○、辛○○、子○○各罪犯罪之動機、目的、手段、對社會
    治安、被害人所生危害及犯罪後態度等一切情狀，各量處如主文所示之刑，並定
    其應執行之刑。另就附表二所示之物按其所犯各罪，併予依法宣告沒收。
三、又公訴意旨謂：被告己○○、辛○○二人，意圖為渠等不法之所有，共同基於概
    括之犯意連絡，自八十八年七月間起，在臺北縣新莊市○○路「新樹加油站」附
    近，共同騎乘辛○○所有車號ＳＰＬ－六三一號機車，趁某不知名女子（因事隔
    多時，且未蒐得相關證件，而己○○、辛○○亦已忘記其姓名）不備之際，由機
    車後座搭載之己○○下手，強行掠取該不知名女子所攜帶之皮包（內有現金約四
    、五千元與行動電話乙支及不詳證件），得手後，現金朋分花用，皮包隨意拋棄
    ，所掠得之證件，則另行起意，基於概括之犯意連絡，明知不實，竟偽以該不知
    名女子之名義，填載行動電話服務申請書若干份，分別向和信、臺灣大哥大、中
    華電信等各大行動電話公司之銷售或代理或經銷之門市店，申購行動電話門號（
    即ＳＩＭ卡，俗稱王八卡），此足生損害於上該不知名女子之權益；再意圖使第
    三人得以脫免繳交行動電話費之利益，藉由轉售每片王八卡（即ＳＩＭ卡）一千
    元至一千五百元不等價額予不特定之第三人之方法，牟得渠等與上該第三人之不
    法利益，致生損害於各該電信公司應收電話費之權益，因認被告己○○、辛○○
    另就此部分涉有上開搶奪、行使偽造私文書、詐欺得利等犯行云云，惟訊據被告
    己○○、辛○○堅決否認有此部分犯行，起訴意指亦無具體指訴被害人被害犯罪
    事實，乏其所據，自難遽認被告二人成立犯罪，此外復查無其他積極證據足資證
    明被告二人確有此犯罪事實，是此部分不能證明被告二人犯罪，原應為無罪之諭
    知，惟公訴人認此部分與前開起訴有罪部分有裁判上一罪關係，自不另為無罪之
    諭知。
四、公訴意旨另謂：被告己○○、子○○於搶奪掠得丑○○證件，交由有犯意連絡之
    辛○○，偽以丑○○名義，填載行動電話服務申請書若干份，分別向和信、台灣
    大哥大、中華電信等各大行動電話公司之銷售或代理或經銷之門市店，申購若干
    數量之行動電話門號，此足生損害於丑○○之權益；復意圖使第三人得以脫免繳
    交行動電話費之利益，藉由轉售上該請領之王八卡（仍以每片一千元至一千五百
    元不等價額）予不特定之第三人之方法，牟得不法利益，因認被告三人就此部分
    另涉有上開行使偽造私文書、詐欺得利等犯行云云，惟訊據被告己○○、子○○
    、辛○○堅決否認有此部分犯行，經查偵查卷內亦無此指訴犯罪事實之具體證據
    ，經戊○函查上開各電信公司，亦無冒用丑○○之名申請之行動電話門號，顯乏
    其所據，自難遽認被告三人成立犯罪，此外復查無其他積極證據足資證明被告三
    人確有此犯罪事實，是此部分不能證明被告三人犯罪，原應為無罪之諭知，惟公
    訴人認此部分與前開起訴有罪部分有裁判上一罪關係，自不另為無罪之諭知。
五、公訴意旨又謂：被告子○○於八十八年七、八月間，明知其年籍不詳之友人所持
    有之丙○○之駕照及行照、壬○○之身分證、癸○○之健保卡，均係遭竊之贓物
    ，竟仍予以收受後，再轉由知情之辛○○收受，俾伺機請領王八卡轉售圖利，因
    認被告子○○就此部分另涉有收受贓物犯行云云，惟訊據被告子○○堅決否認有
    此部分犯行，另訊據被告辛○○亦否認上開證件係自被告子○○處收受，供證稱
    ：係伊住於新莊迴龍友人「小白」交付給伊等語（見戊○九十年一月十五日訊問
    筆錄），此部分公訴意旨亦乏其所據，自難遽認被告子○○成立犯罪，此外復查
    無其他積極證據足資證明被告子○○確有此犯罪事實，是此部分不能證明被告子
    ○○犯罪，原應為無罪之諭知，惟公訴人認此部分與其前開起訴有罪部分有裁判
    上一罪關係，自不另為無罪之諭知。
六、又公訴意旨就被告己○○、辛○○、子○○搶奪黃春鶯致死犯行部分，認係一行
    為觸犯上開搶奪致死罪及同法第二百九十四條第二項前段之遺棄致死罪，應從一
    重處斷云云。惟按一死亡結果僅能與一行為有因果關係而成為其加重結果，經查
    本件被害人黃春鶯因被告三人搶奪行為，與其所駕之廂型車碰撞後人車倒地，受
    有頭部外傷、右側急性硬腦膜下血腫、右側大腦額葉、顳葉血腫、左側二至七肋
    骨骨折、血胸、氣胸等嚴重致命傷害，衡諸其傷害嚴重情狀，縱無遺棄行為，被
    害人死亡之可能性仍極大，從而本件被害人黃春鶯之死亡結果，應係與被告三人
    之搶奪行為間有較密切之相當因果關係，並不因另有遺棄行為而切斷其間因果關
    係，因此被告三人就此部分僅成立搶奪致死罪，不另論以遺棄致死罪，公訴意旨
    所論，容有未洽，併此敘明。
據上論斷，應依刑事訴訟法第二百九十九條第一項前段，刑法第二十八條、第五十六
條、第三百二十五條第二項前段、第二百十六條、第二百十條、第三百三十九條第二
項、第三百二十一條第一項第三款、第三百四十九條第一項、第五十五條、第四十七
條、第五十一條第五款、第二百十九條、第三十八條第一項第二款，罰金罰鍰提高標
準條例第一條前段，判決如主文。
本案經檢察官張云綺到庭執行職務
中      華      民      國    九十      年      七      月     十三     日
                                    臺灣板橋地方法院刑事第六庭
                                        法  官  彭  全  曄
右正本證明與原本無異
如不服本判決應於送達後十日內向戊○提出上訴狀
                                        書記官  梁  宜  庭
中      華      民      國    九十      年      八      月   二       日
附錄本案論罪科刑法條全文：
刑法第三百二十五條
意圖為自己或第三人不法之所有，而搶奪他人之動產者，處六月以上五年以下有期徒
刑。
因而致人於死者，處無期徒刑或七年以上有期徒刑，致重傷者，處三年以上十年以下
有期徒刑。
第一項之未遂犯罰之。
刑法第二百十六條
行使第二百十條至第二百十五條之文書者，依偽造、變造文書或登載不實事項或使登
載不實事項之規定處斷。
刑法第二百十條
偽造、變造私文書，足以生損害於公眾或他人者，處五年以下有期徒刑。
刑法第三百三十九條
意圖為自己或第三人不法之所有，以詐術使人將本人或第三人之物交付者，處五年以
下有期徒刑、拘役或科或併科一千元以下罰金。
以前項方法得財產上不法之利益或使第三人得之者亦同。
前二項之未遂犯罰之。
刑法第三百二十一條
犯竊盜罪而有左列情形之一者，處六月以上五年以下有期徒刑：
一、於夜間侵入住宅或有人居住之建築物、船艦或隱匿其內而犯之者。
二、毀越門扇、牆垣或其他安全設備而犯之者。
三、攜帶兇器而犯之者。
四、結夥三人以上而犯之者。
五、乘火災、水災或其他災害之際而犯之者。
六、在車站或埠頭而犯之者。
前項之未遂犯罰之。
刑法第三百四十九條
收受贓物者，處三年以下有期徒刑、拘役或五百元以下罰金。
搬運、寄藏、故買贓物或為牙保者，處五年以下有期徒刑、拘役或科或併科一千元以
下罰金。
因贓物變得之財物，以贓物論。
附表一：
┌─┬────┬────┬───────┬────┬──────┬───┐
│編│冒用之申│申請日期│申請之經銷商號│電信公司│行動電話門號│備  註│
│號│請人名義│        │              │        │            │      │
├─┼────┼────┼───────┼────┼──────┼───┤
│一│壬○○  │88.8.15 │臺北縣新莊市民│臺灣大哥│0000000000  │辛○○│
│  │        │        │安路一六二號「│大公司  │            │冒用楊│
│  │        │        │王冠通信股份有│        │            │國隆及│
│  │        │        │限公司」      │        │            │其父楊│
│  │        │        │              │        │            │木貴身│
│  │        │        │              │        │            │分證  │
│  │        ├────┼───────┤        ├──────┼───┤
│  │        │88.8.15 │同右          │        │0000000000  │辛○○│
│  │        │        │              │        │            │冒用楊│
│  │        │        │              │        │            │國隆及│
│  │        │        │              │        │            │其父楊│
│  │        │        │              │        │            │木貴身│
│  │        │        │              │        │            │分證  │
├─┼────┼────┼───────┼────┼──────┼───┤
│二│乙○○  │88.8.24 │臺北縣新莊市西│和信公司│0000000000  │      │
│  │        │        │盛街三四七號「│        │            │      │
│  │        │        │長和通訊」    │        │            │      │
│  │        ├────┼───────┤        ├──────┼───┤
│  │        │88.8.24 │同右          │        │0000000000  │      │
│  │        ├────┼───────┤        ├──────┼───┤
│  │        │88.9.2  │臺北縣新莊市新│        │0000000000  │      │
│  │        │        │樹路十七號「旭│        │            │      │
│  │        │        │烽電話器材行」│        │            │      │
│  │        ├────┼───────┤        ├──────┼───┤
│  │        │88.9.2  │同右          │        │0000000000  │      │
│  │        ├────┼───────┤        ├──────┼───┤
│  │        │88.9.3  │不詳          │        │0000000000  │      │
│  │        ├────┼───────┤        ├──────┼───┤
│  │        │88.9.3  │臺北縣新莊市後│        │0000000000  │      │
│  │        │        │港一路六十七號│        │            │      │
│  │  │        │「大呼小叫通訊│        │            │      │
│  │        │        │世界（西盛店）│        │            │      │
│  │        │        │」            │        │            │      │
│  │        ├────┼───────┤        ├──────┼───┤
│  │        │88.9.3  │臺北縣新莊市四│        │0000000000  │      │
│  │        │        │維路二號之一「│        │            │      │
│  │        │        │城發通訊行」  │        │            │      │
│  │        ├────┼───────┼────┼──────┼───┤
│  │        │88.9.2  │臺北縣新莊市中│遠傳公司│0000000000  │      │
│  │        │        │正路三七八號「│        │            │      │
│  │        │        │全盛電話有限公│        │            │      │
│  │        │        │司」          │        │            │      │
│  │        ├────┼───────┼────┼──────┼───┤
│  │        │88.9.22 │臺北縣三重市重│臺灣大哥│0000000000  │      │
│  │        │        │新路五段六○九│大公司  │            │      │
│  │        │        │巷二十號四樓之│        │            │      │
│  │        │        │五「全虹企業股│        │            │      │
│  │        │        │份有限公司」  │        │            │      │
│  │        ├────┼───────┤        ├──────┼───┤
│  │        │88.9.23 │同右          │        │0000000000  │      │
│  │        ├────┼───────┤        ├──────┼───┤
│  │        │88.10.2 │臺北縣新莊市民│        │0000000000  │      │
│  │        │        │安路一二九號「│        │            │      │
│  │        │        │長穎通訊器材行│        │            │      │
│  │        │        │」            │        │            │      │
│  │        ├────┼───────┤        ├──────┼───┤
│  │        │88.10.2 │同右          │        │0000000000  │      │
│  │      ├────┼───────┤        ├──────┼───┤
│  │        │88.10.2 │同右          │        │0000000000  │      │
│  │        ├────┼───────┤        ├──────┼───┤
│  │        │88.10.4 │臺北縣新莊市安│        │0000000000  │己○○│
│  │        │        │寧街五十二號「│        │            │代理申│
│  │        │        │皇嘉通訊器材行│        │            │請，蓋│
│  │        │        │」            │        │            │用偽造│
│  │        │        │              │        │            │之「黃│
│  │        │        │              │        │            │春鶯」│
│  │        │        │              │        │            │印文  │
│  │        ├────┼───────┤        ├──────┼───┤
│  │        │88.10.4 │同右          │        │0000000000  │己○○│
│  │        │        │              │        │            │代理申│
│  │        │        │              │      │            │請    │
│  │        ├────┼───────┤        ├──────┼───┤
│  │        │88.10.4 │同右          │        │0000000000  │      │
│  │        ├────┼───────┤        ├──────┼───┤
│  │        │88.10.4 │臺北縣新莊市中│        │0000000000  │      │
│  │        │        │正路三七八號「│        │            │      │
│  │        │        │全盛電話有限公│        │            │      │
│  │        │        │司」          │        │            │      │
│  │        ├────┼───────┤        ├──────┼───┤
│  │        │88.10.4 │同右          │        │0000000000  │      │
├─┼────┼────┼───────┼────┼──────┼───┤
│三│黃春鶯  │88.10.3 │臺北縣新莊市新│和信公司│0000000000  │      │
│  │        │        │泰路十八號「城│        │            │      │
│  │        │        │發通訊行」    │        │            │      │
││        ├────┼───────┼────┼──────┼───┤
│  │        │88.10.4 │臺北縣新莊市安│臺灣大哥│0000000000  │己○○│
│  │        │        │寧街五十二號「│大公司  │            │申辦，│
│  │        │        │皇嘉通訊器材行│        │            │偽蓋「│
│  │        │        │」            │        │            │黃春鶯│
│  │        │        │              │        │            │」印文│
│  │        │        │              │        │            │，交由│
│  │        │        │              │        │            │子○○│
│  │        │        │              │        │            │使用  │
│  │        ├────┼───────┤        ├──────┼───┤
│  │        │88.10.4 │同右          │        │0000000000  │己○○│
│  │        │        │              │        │            │申辦，│
│  │        │        │              │        │            │偽蓋「│
│  │        │        ││        │            │黃春鶯│
│  │        │        │              │        │            │」印文│
│  │        │        │              │        │            │，交由│
│  │        │        │              │        │            │子○○│
│  │        │        │              │        │            │使用  │
│  │        ├────┼───────┤        ├──────┼───┤
│  │        │88.10.4 │同右          │        │0000000000  │己○○│
│  │        │        │              │        │            │申辦，│
│  │        │        │              │        │            │偽蓋「│
│  │        │        │              │        │            │黃春鶯│
│  │        │        │              │        │            │」印文│
│  │        │        │              │        │            │，交由│
│  │        │        │              │        │            │子○○│
│  │        │        │              │        │            │使用  │
│  │        ├────┼───────┤        ├──────┼───┤
│  │        │88.10.4 │臺北縣新莊市中│        │0000000000  │      │
│  │        │        │正路三七八號「│        │            │      │
│  │        │        │全盛電話有限公│        │            │      │
│  │        │        │司」          │        │            │      │
│  │        ├────┼───────┤        ├──────┼───┤
│  │        │88.10.4 │同右          │        │0000000000  │      │
│  │        ├────┼───────┤        ├──────┼───┤
│  │        │88.10.5 │臺北縣新莊市公│        │0000000000  │辛○○│
│  │        │        │園一路六十八號│        │            │申辦，│
│  │        │        │「好望角通訊量│        │            │自己留│
│  │        │        │販」          │        │            │用    │
│  │        ├────┼───────┤        ├──────┼───┤
│  │        │88.10.5 │同右    │        │0000000000  │辛○○│
│  │        │        │              │        │            │申辦，│
│  │        │        │              │        │            │交由吳│
│  │        │        │              │        │            │宏一使│
│  │        │        │              │        │            │用    │
│  │        ├────┼───────┤        ├──────┼───┤
│  │        │88.10.5 │同右          │        │0000000000  │辛○○│
│  │        │        │              │        │            │申辦，│
│  │        │        │              │        │            │以一千│
│  │        │        │              │        │            │元轉售│
│  │        │        │              │        │            │與某計│
│  │        │        │              │        │            │程車司│
│  │        │        │              │        │            │機    │
└─┴────┴────┴───────┴────┴──────┴───┘
附表二：
┌──┬───────────┬──────────┬─────────┐
│編號│  犯 罪 事 實 部 分   │  應 沒 收 之 物    │  備          註  │
├──┼───────────┼──────────┼─────────┤
│ 一 │冒名「乙○○」申請行動│1.和信公司、遠傳公司│                  │
│    │電話門號部分          │  、臺灣大哥大公司申│                  │
│    │                      │  請書表客戶留存聯、│                  │
│    │                      │  同意書（含其上偽造│                  │
│    │                      │  之「乙○○」印文、│                  │
│    │                      │  簽名）            │                  │
│    │                      │2.和信公司、遠傳公司│                  │
│    │                      │  、臺灣大哥大公司申│                  │
│    │                      │  請書表其他各聯上偽│                  │
│    │                      │  造之「乙○○」印文│                  │
│    │                      │  、簽名            │                  │
│    │                      │3.偽刻之「乙○○」印│                  │
│    │                      │  章一枚（未能證明已│                  │
│    │                      │  滅失）            │                  │
├──┼───────────┼──────────┼─────────┤
│ 二 │冒名「黃春鶯」申請行動│1.和信公司、臺灣大哥│                  │
│    │電話門號部分          │  大公司申請書表客戶│                  │
│    │                      │  留存聯、同意書（含│                  │
│    │                      │  其上偽造之「黃春鶯│                  │
│    │                      │  」印文、簽名）    │                  │
│    │                      │2.和信公司、臺灣大哥│                  │
│    │                      │  大公司申請書表其他│    │
│    │                      │  各聯上偽造之「黃春│                  │
│    │                      │  鶯」印文、簽名    │                  │
│    │                      │3.偽刻之「黃春鶯」印│                  │
│    │                      │  章一枚（未能證明已│                  │
│    │                      │  滅失）            │                  │
├──┼───────────┼──────────┼─────────┤
│ 三 │被告辛○○冒名「壬○○│1.臺灣大哥大公司申請│                  │
│    │」申請行動電話門號部分│  書表客戶留存聯、同│                  │
│    │                      │  意書（含其上偽造之│                  │
│    │                      │  「壬○○」、「楊木│                  │
│    │                      │  貴」簽名）        │                  │
│    │                      │2.臺灣大哥大公司申請│                  │
│    │                      │  書表其他各聯上偽造│                  │
│    │  │  之「壬○○」、「楊│                  │
│    │                      │  木貴」簽名        │                  │
├──┼───────────┼──────────┼─────────┤
│ 四 │被告子○○連續竊取廂型│1.小剪刀一支（未能證│                  │
│    │車部分                │  明已滅失）        │                  │
└──┴───────────┴──────────┴─────────┘


司法院資訊處製作；財團法人民間司法改革基金會備份。
